【裁判字號】    95,上訴,832
【裁判日期】    950803
【裁判案由】    違反槍砲彈藥刀械管制條例
【裁判全文】
臺灣高等法院高雄分院刑事判決         95年度上訴字第832號
上  訴  人  臺灣高雄地方法院檢察署檢察官
上  訴  人
即  被  告  甲○○
選任辯護人  秦德進律師
            許惠珠律師
上列上訴人因被告違反槍砲彈藥刀械管制條例案件，不服臺灣高
雄地方法院94年度重訴字第93號中華民國94年4 月11日第一審判
決（起訴案號：臺灣高雄地方法院檢察署94年度偵字第11401 號
併辦案號：同署94年度偵字第14150 號），提起上訴，本院判決
如下：
     主  文
上訴駁回。
     事  實
一、甲○○曾因偽造有價證券案件，經原審法院判處有期徒刑5
    月確定，於93年9 月8 日易科罰金執行完畢，仍不知悔改，
    明知未經許可槍砲彈藥刀械管制條例列管之違禁物不得製造
    、持有，竟基於製造具有殺傷力可發射金屬或子彈之改造手
    槍之概括犯意，連續自93年12月間某日起，至94年1 月中旬
    止，在高雄市前金區六合夜市「允泰模型玩具店」，向不知
    情業者以每枝新台幣5,000 元之代價，陸續購買玩具BB槍4
    枝後，分別在其高雄市苓雅區○○○路189 巷2 號12樓之4
    住處，以其所有如附表編號三所示之砂輪機等改造工具，將
    玩具槍槍管拆下，換裝其自行製作已貫通之鐵管做為槍管，
    先後將上開玩具槍製造成如附表編號一所示之具有殺傷力之
    改造手槍4 支製造完成後，即未經許可而持有之。
二、甲○○於94年1 月間某日，因其真實姓名年籍不詳之成年友
    人在其前開苓雅二路住處，交付其具有殺傷力之制式霰彈3
    顆、改造子彈1 顆（因實際試射而滅失）及不具殺傷力之改
    造子彈10顆，其未經許可無故而持有之。嗣甲○○為央求洪
    哲夫代其找尋可裝填前開制式霰彈之鐵管，以作為改造槍枝
    用，竟於同年3 月下旬，將前開制式霰彈3 顆中之1 顆，在
    高雄市漢神百貨公司附近，未經許可，出借予洪哲夫（洪哲
    夫寄藏子彈部分，業經原審法院以94年度簡字第4602號判處
    有期徒刑3月，併科罰金新台幣1萬元確定）。
三、94年5 月17日16時15分許，員警持搜索票前往高雄市苓雅區
    ○○○路157 號之「鑫聯茶行」執行搜索，在1 樓與2 樓間
    之夾層房間，查獲甲○○藏放之改造手槍2 支、彈匣2 個及
    改造子彈6 發。在2 樓陽台外遮陽板上，查獲甲○○丟棄之
    改造手槍1 支、彈匣1 個及改造子彈3 顆。另在茶行前，林
    哲男所有之YZ-3090 號自小客車內，查獲甲○○所有之改造
    子彈1 顆。復在甲○○前開苓雅二路住處，查獲甲○○所有
    之改造手槍1 支、改造子彈1 顆、制式霰彈2 顆，如附表編
    號二、三所示之改造槍管3 支、改造工具1 批。翌（18）日
    17時40分許，員警持搜索票前往洪哲夫位於高雄市○○區○
    ○街49號住處，查獲甲○○出借之制式霰彈1顆。
四、案經高雄市政府警察局新興分局及苓雅分局分別移送臺灣高
    雄地方法院檢察署檢察官偵查起訴及移送併案。
     理  由
甲、程序部分：
    證人洪哲夫於偵查中檢察官前，林正立於偵查中檢察事務官
    前所為之證述，辯護人、檢察官均同意引為證據（見原審卷
    第122 頁）。本院審酌各該證據作成之情況，認為適當，依
    刑事訴訟法第159 條之5 第1 項規定，得作為證據。
乙、實體部分：
一、上開事實，已據上訴人即被告甲○○於原審及本院審理時供
    認不諱，核與證人洪哲夫、林正立於偵查中之證述相符，並
    有如附表所示之改造手槍4 支、彈匣3 個、改造槍管3 支、
    改造工具1 批、改造子彈11顆、制式霰彈3 顆扣案可證。上
    開改造手槍4 支、改造子彈11顆中之1 顆、制式霰彈3 顆，
    經送內政部警政署刑事警察局鑑定結果，均具殺傷力。另改
    造子彈11顆中之10顆，經鑑定結果，則不具殺傷力，有該局
    94年7 月13日刑鑑字第0940082053號、94年6 月1 日刑鑑字
    第0940082004號槍彈鑑定書2 份及95年3月7日刑鑑字第0950
    024921號函附卷可稽（見偵字11401 卷第25頁至第27頁。偵
    字14150 卷第15頁、第16頁。原審卷第172 頁）。被告之自
    白，核與事實相符，事證明確，其有上開未經許可，製造改
    造手槍，持有制式霰彈及改造子彈後，出借制式霰彈之犯行
    堪以認定。
二、本件被告行為後，槍砲彈藥刀械管制條例於94年1 月26日修
    正公布，並自公布日起第3 日即自94年1 月28日起施行，而
    修正前槍砲彈藥刀械管制條例第11條第1 項：「未經許可，
    製造、販賣或運輸第4 條第1 項第1 款所稱其他可發射金屬
    或子彈具有殺傷力之各式槍砲者，處5 年以上有期徒刑，併
    科新臺幣1 千萬元以下罰金」規定，業經修正刪除，另於修
    正後同條例第8 條第1 項增列：「未經許可，製造、販賣或
    運輸鋼筆槍、瓦斯槍、麻醉槍、獵槍、空氣槍或第4 條第1
    項第1 款所定其他可發射金屬或子彈具有殺傷力之各式槍砲
    者，處無期徒刑或5 年以上有期徒刑，併科新臺幣1 千萬元
    以下罰金」規定，就前開修正前、後規定相互比較之結果，
    應以被告行為時之舊法即修正前槍砲彈藥刀械管制條例第11
    條第1 項之規定較有利於被告，則就被告此部分犯行，依刑
    法第2 條第1 項但書規定，應適用修正前槍砲彈藥刀械管制
    條例第11條第1 項規定論處。至該條例第12條第2 項之出借
    子彈罪，其法條內容及刑度均未經修正，被告此部分犯行，
    自無新舊法比較之問題，依刑法第2條第1項前段規定，應逕
    適用修正後之法條。
三、核被告所為，係犯修正前槍砲彈藥刀械管制條例第11條第1
    項之未經許可，製造可發射子彈具有殺傷力之改造手槍罪，
    修正後同條例第12條第2 項之未經許可，出借子彈罪（公訴
    人認被告係犯同條例第14條第4 項之持有子彈罪，容有誤會
    ）。被告製造足以供組成具有殺傷力之改造手槍之主要組成
    零件金屬槍管7 支，並將其中4 支組裝於前開4 支玩具手槍
    上（另3 支金屬槍管業據扣案，即如附表編號二所示），而
    使該玩具手槍成為具有殺傷力之改造手槍，其製造、持有手
    槍主要組成零件槍管之行為，為其製造改造手槍之階段行為
    ，其改造手槍後持有該改造手槍之低度行為，為製造之高度
    行為所吸收，均不另論罪。被告出借制式霰彈1 顆予洪哲夫
    前之持有制式霰彈3 顆及改造子彈1 顆之行為，應為嗣後出
    借行為所吸收，不另論罪。被告先後多次未經許可，製造可
    發射子彈具有殺傷力之改造手槍犯行，時間緊接，手法相似
    ，觸犯構成要件相同之罪顯係基於概括犯意為之，應依連續
    犯之規定論以一罪，並加重其刑。被告曾因偽造有價證券案
    件，經原審法院判處有期徒刑5 月確定，並於93年9 月8 日
    易科罰金執行完畢，有臺灣高等法院被告前案紀錄表1 份在
    卷可稽，其於前開有期徒刑執行完畢後，5 年內復犯本案上
    開有期徒刑之罪，均構成累犯，應各依法加重其刑，並就連
    續未經許可，製造可發射子彈具有殺傷力之改造手槍犯行，
    依法遞加重之。被告所犯製造其他可發射子彈具有殺傷力之
    改造手槍罪及出借子彈罪間，犯意各別，行為互殊，應予分
    論併罰。又移送併辦意旨略稱（即94年度偵字第14150 號）
    ：被告於94年3 月間某日，在高雄市苓雅區○○○路189 巷
    2 號12樓住處，未經許可而收受某姓名年籍不詳友人交付具
    有殺傷力之制式霰彈1 顆，並持有之。被告嗣於94年3 月底
    ，在高雄市漢神百貨公司附近，將該顆制式霰彈出借予洪哲
    夫之事實，雖未據起訴，惟因與起訴之持有子彈部分，具有
    實質上一罪關係，依審判不可分之原則，法院自得併予審理
    。
四、原審因適用修正前槍砲彈藥刀械管制條例第11條第1 項、槍
    砲彈藥刀械管制條例第12條第2 項，刑法第11條前段、第2
    條第1 項但書，修正前刑法第56條、第47條、第42條第2 項
    ，刑法第38條第1 項第1 款、第2 款，修正前第51條第5 款
    ，罰金罰鍰提高標準條例第2 條規定，審酌被告明知手槍、
    子彈均屬高度危險之物品，其所改造之手槍4 支已具有殺傷
    力，因手槍可於瞬間取人性命，影響所及，非僅危及他人之
    生命安全，並對社會治安之維護造成嚴重損害，持有前揭制
    式霰彈後，復出借他人，危害社會秩序及人民生命財產安全
    甚鉅，惡性非輕，惟考量其犯後終知坦承犯行，犯罪後態度
    尚可，未有證據足認被告持前揭槍彈犯案等一切情狀，就未
    經許可，製造可發射子彈具有殺傷力之改造槍枝部分，處有
    期徒刑6 年4 月，併科罰金新台幣12萬元，就未經許可，出
    借子彈部分，處有期徒刑8 月，併科罰金新台幣4 萬元，併
    科罰金部分並均諭知如易服勞役，以新台幣900 元即銀元
    300 元折算1 日。上開二罪及已判決確定之未經許可，持有
    刀械罪所處有期徒刑4 月部分，定應執行刑為有期徒刑7 年
    ，併科罰金新台幣15萬元及罰金部分諭知如易服勞役，以
    300 元折算1 日。附表編號1 之改造手槍4 支、編號2 之改
    造槍管3 支（主要組成零件）及霰彈3 顆分屬槍砲彈藥刀械
    管制條例第4 條第1 項第1 款、第2 款所定未經許可，不得
    持有之違禁物，均應依刑法第38 條 第1 項第1 款之規定，
    併予宣告沒收。附表編號3 所示之工具一批為被告所有，且
    係供其製造改造手槍之用，已據其於原審審理中自承在卷，
    均應依刑法第38條第1 項第2 款之規定，併予宣告沒收。至
    扣案之具有殺傷力之改造子彈1 顆，業已實際試射而減失，
    其餘改造子彈10顆，經實際試射不具殺傷力，已如前述，故
    不予宣告沒收，認事用法，均無不合，量刑亦屬允當。被告
    上訴，指摘原判決量刑過重，沒有理由，應予駁回。
五、檢察官上訴意旨略稱：被告甲○○明知未經許可，槍砲彈藥
    刀械管制條例列管之爆裂物不得持有，另於本件判決前之94
    年中秋節，在不詳處所，購入具有殺傷力之土製爆裂物1 枚
    ，並於95年3 月間某日，將其置放於高雄市苓雅區○○○路
    157 號「聯鑫茶行」之2 樓電視櫃抽屜內，未經許可而持有
    之。而被告前開未經許可，持有刀械犯行，與本件未經許可
    ，持有爆裂物之犯行，係一持有行為，觸犯數罪名，為想像
    競合犯，屬裁判上之一罪，依審判不可分原則，該案應為起
    訴效力所及，原審未及斟酌審判，難認原判決允當云云。但
    查被告所犯未經許可，持有刀械罪部分，於本院準備程序時
    撤回上訴而告確定，故檢察官上訴，要求併辦，已無理由，
    亦應駁回。
六、移送併辦意旨略稱（即94年度偵字第19157 號）：本件與已
    經起訴送署之94年度偵字第11401 、14510 號被告甲○○槍
    砲彈藥刀械管制條例一案係屬裁判上一罪，該案業經臺灣高
    雄地方法院判決，現上訴本院審理中，請併案審理云云。但
    查被告所觸犯之未經許可、製造可發射子彈具有殺傷力之改
    造槍枝罪、未經許可，出借子彈罪及已判決確定之未經許可
    ，持有刀械罪，犯意各別，罪名互異，檢察官起訴書請求依
    數罪分論併罰，原判決及本院判決亦依數罪併罰論處。檢察
    官移送併辦之未經許可，持有爆裂物之犯行部分，與已判決
    之3 罪並非想像競合犯，核與本案無裁判上一罪關係，無從
    併辦，應退回移送單位另行偵查。
七、被告行為後，刑法第56條連續犯之規定，業於94年1 月7 日
    修正公布刪除，並於95年7 月1 日施行，則被告之犯行，因
    行為後新法業已刪除連續犯之規定，此刪除雖非犯罪構成要
    件之變更，但顯已影響行為人刑罰之法律效果，自屬法律有
    變更，依新法第2 條第1 項規定，比較新、舊法結果，仍應
    適用較有利於被告之行為時法律即舊法論以連續犯（最高法
    院95年第8 次刑事庭會議決議參照）。
八、被告前於93年間，因偽造有價證券案件，經原審法院判處有
    期徒刑5 月確定，於93年9 月8 日執行完畢，此有被告前案
    紀錄表1 紙附卷可稽，茲於5 年以內再故意犯本件有期徒刑
    之罪，不論依修正前之刑法第47條，或修正後之刑法第47條
    第1 項之規定，均構成累犯，對被告而言，並無有利或不利
    之情形，自不生新舊法比較之問題，應逕依修正前之刑法第
    47條論以累犯，並加重其刑。
九、被告於犯罪時，刑法第42條第2 項前段規定：「易服勞役以
    1 元以上3 元以下折算1 日」。又被告行為時之易服勞役折
    算標準，業據修正前罰金罰鍰提高標準條例第2 條前段規定
    ，就其原定數額提高為100 倍折算1 日，則本件被告行為時
    之易服勞役折算標準，應以銀元300 元折算1 日，即新台幣
    900 元折算1 日。惟95年7 月1 日修正公布施行之刑法第42
    條第3 項前段規定：「易服勞役以新台幣1,000 元、2,000
    元或3,000 元折算1 日」。比較修正前後之易服勞役折算標
    準，以修正後之規定，較有利於被告。但依最高法院95年度
    第8 次刑事庭會議決議：「比較（新舊刑法）時，應就罪刑
    有關之共犯、未遂犯，想像競合犯、牽連犯、連續犯、結合
    犯，以及累犯加重，自首減輕暨其他法定加減原因（如身分
    加減）與加減例等一切情形，綜其全部罪刑之結果而為比較
    」。即綜合比較結果，舊法有利即全部適有舊法，新法有利
    則全部適用新法，不能各擇有利被告條文而割裂適用新舊法
    。本判決認依舊法論處被告連續犯對被告有利，則罰金易服
    勞役折算標準亦應適用舊法。
十、被告行為後，刑法第51條業於民國94年1 月7 日修正公布，
    並於95年7 月1 日施行，修正前刑法第51條規定：「數罪併
    罰，分別宣告其罪之刑，依左列各款定其應執行者」：其中
    第5 款規定：「宣告多數有期徒刑者，於各刑中之最長期以
    上，各刑合併之刑期以下，定其刑期。但不得逾20年」。修
    正後刑法第51條第5 款規定：「宣告多數有期徒刑者，於各
    刑中之最長期以上，各刑合併之刑期以下，定其刑數。但不
    得逾30年」。比較結果，修正後刑法並非較有利於被告，依
    刑法第2 條第1 項前段之規定，仍應依修正前刑法，定其應
    執行之刑。
十一、修正後之規定，係以適用行為時法為原則，因此原判決雖
    未及比較適用，然上訴本院後，經比較新舊法，行為後之法
    律並非較有利於行為人，仍應適用行為時法，則原判決適用
    行為時法即無不當，自不構成撤銷之事由。
據上論斷，應依刑事訴訟法第368條，判決如主文。
本案經檢察官彭南雄到庭執行職務。
中    華    民    國    95    年    8     月    3     日
                  刑事第二庭    審判長法  官  林正雄
                                      法  官  陳啟造
                                      法  官  黃壽燕
以上正本證明與原本無異。
如不服本判決應於收受本判決後10日內向本院提出上訴書狀，其
未敘述上訴理由者，並得於提起上訴後10日內向本院補提理由書
狀（均須按他造當事人之人數附繕本）「切勿逕送上級法院」。
中    華    民    國    95    年    8     月    4     日
                                書   記   官  高惠珠
附錄本判決論罪科刑法條：
修正前槍砲彈藥刀械管制條例第11條第1 項
未經許可，製造、販賣或運輸第4 條第1 項第1 款所稱其他可發
射金屬或子彈具有殺傷力之各式槍砲者，處5 年以上有期徒刑，
併科新臺幣1,000萬元以下罰金。
修正後槍砲彈藥刀械管制條例第12條第2項
未經許可，轉讓、出租或出借子彈者，處6 月以上5 年以下有期
徒刑，併科新台幣300 萬元以下罰金。
附表：
編號一：改造手槍2 支（槍枝管制編號：0000000000、00000000
        00），均係由仿WALTHER 廠PPK/S 型半自動手槍製造之
        玩具手槍，換裝土造金屬槍管改造而成之改造手槍，機
        械性能良好，可擊發適用之子彈，認具殺傷力；改造手
        槍2 支（槍枝管制編號：0000000000、0000000000），
        均係由仿FN廠半自動手槍製造之玩具手槍，換裝土造金
        屬槍管改造而成之改造手槍，機械性能良好，可擊發適
        用之子彈，認具殺傷力（以上含彈匣3 個）。
編號二：改造槍管3支。
編號三：改造工具1 批（砂輪機1 個、鑽具1 組、游標尺1 把、
        迷你虎鉗1 個、鑽頭與砂輪鑽頭4 支、小型電動鑽頭1
        個、挫刀2 把、乙炔氣焰1 個）
                                                  ＡＱＦ


司法院資訊處製作；財團法人民間司法改革基金會備份。
